【裁判字號】    95,聲再,400
【裁判日期】    951229
【裁判案由】    貪污治罪條例等
【裁判全文】
臺灣高等法院刑事裁定                 95年度聲再字第400號
再審聲請人
即受判決人  甲○○
上列聲請人因貪污治罪條例等案件，對於本院93年度矚上訴字第
2號，中華民國94年11月18日第二審確定判決（第一審案號︰臺
灣臺北地方法院90年度訴字第916號，起訴案號︰臺灣臺北地方
法院檢察署89年度偵字第17708號、24725號），聲請再審，本院
裁定如下：
    主  文
再審之聲請駁回。
    理  由
一、聲請意旨略稱：聲請人即受判決人甲○○因違反貪污治罪條
    例等案件，臺灣臺北地方法院90年度訴字第916號本來判決
    無罪，檢察官不服上訴，經本院以93年度矚上訴字第2號判
    決「甲○○依據法令從事公務之人員，明知因犯利用職務之
    機會，詐取財物罪所得之財物，故為隱匿，處有期徒刑壹年
    貳月，褫奪公權參年。」，聲請人不服上訴，經最高法院95
    年度台上字第3033號以程序判決上訴駁回而確定。聲請人於
    民國95年12月5日發現2份新證據，足認應受無罪之判決，爰
    依刑事訴訟法第420條第1項第6款規定，聲請再審：
（一）國防部總政治作戰局印製之「國軍人員違犯保密規定行政
      懲處標準表」：足證聲請人當時身為軍人，有嚴守紀律、
      服從上級命令之義務，不得任意刺探上級長官袁友范經手
      之獵雷艦主合約內容及付款條件，且因服從袁友范命令，
      以憑辦理一切存款、領款及繳款之事宜，聲請人確實不知
      袁友范有變造文書、提領德幣4000馬克、未將利息即時繳
      庫等行為，即非明知袁友范有違法詐欺或侵占公款之情事
      。
（二）中國國際商業銀行國外部81年1月30日收據影本：由該收
      據可知，聲請人一知悉袁友范犯錯之後，即立即前去銀行
      補繳該利息差額德幣2610馬克，足證聲請人先前確實不知
      袁友范侵占之事。
二、按因發見確實之新證據，足認受有罪判決之人應受無罪之判
    決者得聲請再審，固為刑事訴訟法第420條第1項第6款所明
    定。惟此所謂發見新證據，係指該證據當時已經存在，為法
    院及當事人所不及知，不及調查斟酌，至其後始行發見；且
    就證據本身形式上觀察，固不以絕對不須經過調查程序為條
    件，但必須顯然可認為足以動搖原有罪確定判決，而為受判
    決人無罪、免訴、免刑或輕於原判決所認罪名之判決者為限
    。此受理聲請再審之最後事實審法院，應就聲請再審理由之
    所謂「新證據」，是否具備事實審判決前已經存在，為法院
    、當事人所不知，事後方行發見之「嶄新性」，及顯然可認
    足以動搖原有罪確定判決，應為無罪、免訴、免刑或輕於原
    判決罪名之「顯然性」二要件，加以審查，為判斷應否准予
    開始再審之準據（最高法院85年度台抗字第308號裁定參照
    ）。
三、經查：
（一）聲請人所提出之「國軍人員違犯保密規定行政懲處標準
      表」內容，係在規定軍人於某種情況之下，違反保密規定
      ，在行政上要作何種懲處；與聲請人是否成立犯罪，並無
      關係，此不足以動搖原確定判決，欠缺「顯然性」。前
      述收據，作成之時間為81年1月30日，繳款人為本件聲請
      人，聲請人既親自經歷此事，聲請人早知有此收據存在，
      顯非原判決當時所不知，欠缺「嶄新性」。
（二）聲請人所提出之證據，依上揭判決意旨說明，自難認屬「
      發現確實之新證據」，即難憑以聲請再審。
四、至再審意旨另主張：原判決在無積極之犯罪證據下，誤認聲
    請人「明知」或「參與犯罪」，遽為聲請人有罪之認定。聲
    請人此部分，就原確定判決調查證據之取捨，任意指摘，此
    與法定事實理由，不得據為再審之理由。
五、是聲請人聲請本件再審，所主張各節，顯與刑事訴訟法第42
    條第1項第6款所定之要件不符，無再審理由，應予駁回。
據上論結，依刑事訴訟法第434條第1項，裁定如主文。
中    華    民    國    95    年    12    月    29    日
                  刑事第十三庭審判長  法  官  曾  德  水
                                      法  官  林  婷  立
                                      法  官  王  炳  梁
以上正本證明與原本無異。
如不服本裁定，應於收受送達後五日內向本院提出抗告狀。
                                      書記官  廖  逸  柔
中    華    民    國    96    年    1     月    3     日


司法院資訊處製作；財團法人民間司法改革基金會備份。
